【裁判字號】    95,上訴,1265
【裁判日期】    950621
【裁判案由】    偽造文書等
【裁判全文】
臺灣高等法院刑事判決                95年度上訴字第1265號
上  訴  人  臺灣臺北地方法院檢察署檢察官
上  訴  人
即  被  告  甲○○  47歲（民國47年8月1日生）
                      中心
被      告  乙○○
上列上訴人因偽造文書等案件，不服臺灣臺北地方法院95年度易
字第177號，中華民國95年3月10日第一審判決（起訴案號：臺灣
臺北地方法院檢察署94年度偵字第22525號），提起上訴，本院
判決如下：
    主  文
原判決關於甲○○部分撤銷。
甲○○違反人民入出境應向內政部警政署入出境管理局申請許可
之規定，未經許可入境，處有期徒刑捌月；又共同偽造特許証足
以生損害於公眾及他人，處有期徒刑月；扣案之偽造中華民國
臺灣地區入出境許可證及大陸地區配偶工作許可證各壹枚均沒收
。應執行有期徒刑拾月，扣案之偽造中華民國臺灣地區入出境許
可證及大陸地區配偶工作許可證各壹枚均沒收。
其他上訴駁回。
    事  實
一、甲○○係中國大陸福建省人民，未在台設籍，於民國92年2
    月初某日，在福建省福清市內，為偷渡來台打工，乃與真實
    姓名年籍不詳之成年男子，共同基於偽造特種文書之犯意聯
    絡，由甲○○提供自己之照片，以人民幣60元代價，換取該
    名男子交付偽造之中華民國臺灣地區入出境許可證及大陸地
    區配偶工作許可證各1枚（經查該0000000000號入出境許可
    證，申請人為大陸地區人民林麗芳），上開入出境許可證並
    蓋有偽造內政部公印文及由入出境管理機關職員職務上製作
    之入境查驗章戳印文，用以表示甲○○於西元2004年8月9日
    經查驗核准入境事實，足以生損害於林麗芳及內政部、入出
    境管理機關與勞工管理機關對於大陸地區人民入境臺灣地區
    管理之正確性。復未經向內政部警政署入出境管理局申請核
    准入境臺灣地區，竟於94年11月1日，利用在臺灣籍漁船擔
    任漁工之便，乘漁船停泊台中港機會，跳船偷渡上岸非法入
    境臺灣地區。入境後即透過真實姓名年籍不詳綽號「阿真」
    之成年男子介紹赴臺北市信義國小附近受僱於乙○○從事板
    模工作，非法滯臺期間已賺取約新臺幣（下同）3萬元薪資
    。
二、乙○○曾於90年間因過失傷害案件，經臺灣宜蘭地方法院判
    處拘役40日確定，甫於同年7月5日易科罰金執行完畢（不構
    成累犯）。其係工地工頭，透過真實姓名年籍不詳綽號「阿
    真」之成年男子介紹，明知甲○○係大陸地區人民（並無證
    據證明其知悉係未經許可偷渡來臺之犯人），不得僱用，使
    之在臺灣地區從事未經許可之工作，竟自94年11月3日起，
    僱用甲○○在台北市信義國小附近工地從事板模工作，薪資
    為每日2000元，並提供臺北市○○街254巷45號2樓住宿。嗣
    於94年11月28日下午6時15分許，在臺北市○○街381巷口為
    警查獲，並扣得上開偽造臺灣地區入出境許可證及大陸地區
    配偶工作許可證各1枚。
    理  由
壹、撤銷改判部分（即甲○○部分）：
一、訊據上訴人即被告甲○○坦承上揭犯行，並有查獲走私或大
    陸人民偷渡非法工作或活動破案紀錄表、非法入境大陸地區
    人民清查表，緝獲大陸偷渡人民基本資料名冊及偽造「中華
    民國臺灣地區入出境許可證、大陸地區配偶工作許可證各1
    枚可憑（均見偵卷14頁至20頁）。另有內政部警政署入出境
    管理局95年1月26日境行齡字第09510108850號函（原審卷第
    17頁）及行政院勞工委員會95年1月27日勞職外字第
    0950004679號函（原審卷22頁）可稽，被告甲○○犯行足以
    認定。
二、查中華民國臺灣地區入出境許可證及大陸地區配偶工作許可
    證，因屬公文書，但其內容僅在於持證人得以依憑該許可證
    入出臺灣地區及在臺灣地區工作許可證明，為屬於刑法第
    212條、特許證之一種，被告甲○○在大陸地區以人民幣60
    元向不詳姓名成年男子購得該等許可證，依被告甲○○所自
    白僅以相片及60元人民幣交予該不詳姓名成年男子，自係知
    悉該特許證係屬偽造，渠與該不詳姓名成年男子間就偽造特
    許證之行為當有犯意聯絡，被告甲○○所犯為刑法第212條
    之偽造特種文書罪。與不詳姓名成年男子間均為共同正犯。
    雖入出境許可證上有內政部印文及入境查驗欄有入境日期章
    戳印文，惟此即為文書之一部，且被告甲○○既僅以相片交
    付不詳姓名之人而以60元人民幣購得，雖知悉許可證為偽造
    ，惟就其上之公印文章戳印文等並無證據證明其知悉，當無
    偽造該公印文及章戳印文之犯意，自無觸犯刑法第218條第1
    項及第217條第1項之罪，復查被告甲○○雖偽造刑法第212
    條特種文書，惟其既係偷渡來台，並無行使該等入出境許可
    證，自亦無觸犯刑法第216條行使偽造特種文書之行使罪，
    公訴人認成立行使罪，容有誤解併為明，又被告甲○○係
    大陸人士偷渡來台，業經渠供明，並有上揭非法入境大陸地
    區人民清查表、緝獲大陸偷渡人民基本資料名冊等在卷可稽
    ，已詳如上述，其未向入出境管理局申請入境，以偷渡方式
    入境，係觸犯國家安全法第6條第1項之未經許可入出境罪，
    雖公訴人起訴法條未予引用，惟於起訴事實已載明”被告甲
    ○○未經向內政部警政署入出境管理局申請入境許可，利用
    其擔任漁工之便，趁漁船停靠台中港時跳船偷渡入境臺灣地
    區之事實，本院自得加以審理。被告所犯上開二罪，犯意各
    別，犯罪構成要件亦異，應予分論併罰。
三、原審以被告甲○○罪證明確，依法論科原非無見，但查(1)原
    判決認被告甲○○所犯國家安全法第6條第1項之罪與偽造文
    書罪間有方法結果牽連關係，容有未洽。(2)原判決論被告甲
    ○○應成立偽造公文書罪，亦有不妥（理由已詳上述）。公
    訴人上訴指原判決未依刑法第219條宣告沒收云云，因無理
    由，被告上訴空言指摘亦無理由，但原判決既有可議，應由
    本院就被告甲○○部分撤銷改判，爰審酌被告甲○○為大陸
    人士，其來台係為打工賺錢，動機善良而單純，唯其不依正
    常程序申請入台，竟以人民幣購買入出境許可證及工作許可
    證，且偷渡入台，自屬不當，犯後坦承犯行，態度良好等一
    切情狀，就違反國家安全法部分量處有期徒刑捌月；就偽造
    特種文書部分量處有期徒刑月，並定應執行有期徒刑拾月
    以昭戒。扣案之偽造中華民國臺灣地區入出境許可證及大
    陸地區配偶工作許可證各壹枚為被告犯罪所得之物，依刑法
    第38條第1項第3款宣告沒收。
貳、上訴駁回部分（即被告乙○○部分）：
一、訊據被告坦承上揭犯行，核與同案被告甲○○供述情節相符
    。而被告甲○○係大陸人士偷渡來台，亦據甲○○所供明。
    並有前開文件資料可憑，被告乙○○犯行亦足認定。
二、被告乙○○明知余兆明係大陸地區人民，竟未經許可而僱用
    ，使之在臺灣地區從事未經許可之工作，核其所為，係違反
    臺灣地區與大陸地區人民關係條例第15條第4款不得僱用大
    陸地區人民在臺灣地區從事未經許可之工作之規定，應依同
    條例第83條第1項論處。
三、原審以被告乙○○罪證明確，適用臺灣地區與大陸地區人民
    關係條例第83條第1項、刑法第11條前段、第41條第1項前段
    、罰金罰鍰提高標準條例第2條並審酌被告乙○○犯罪動機
    、目的、手段、危害程度及犯後坦承罪行，態度良好等一切
    情狀，量處拘役伍拾日，如易科罰金以佰元折算壹日，及
    就公訴人於原審求刑二月被告乙○○表示無意見，而原審不
    採，僅量處拘役均予審酌其認事用法核無違誤。而被告乙○
    ○乃一般實之工地工人管理人員，因未盡注意致僱用偷渡來
    台之本件被告甲○○固屬違法，然本件同案被告甲○○未循
    合法途徑來台，但其來台動機、目的均屬單純，只求工作溫
    飽，無絲毫之惡性，被告乙○○違法僱用，固有不當，但其
    動機亦為單純，復未藉機牟利，原審量處拘役予以警懲，尚
    屬妥適，公訴人上訴意旨，僅以未依求刑量處而予指摘原判
    決不當，尚無理由，應予駁回。
、據上論斷，應依刑事訴訟法第368條、第369條第1項前段、
第364條、第299條第1項前段，國家安全法第6條第1項、刑法第
11條前段、第28條、第212條、第38條第1項第3款，罰金罰鍰提
高標準條例第1條，判決如主文。
本案經檢察官洪泰文到庭執行職務。
中    華    民    國    95    年    6     月    21    日
                  刑事第七庭    審判長法  官 陳 正 雄
                                      法  官 許 錦 印
                                      法  官 蔡 光 治
以上正本證明與原本無異。
甲○○部分檢察官如不服本判決，應於收受送達後十日內向本院
提出上訴書狀，其未敘述上訴之理由者並得於提起上訴後十日內
向本院補提理由書（均須按他造當事人之人數附繕本）。
                                      書記官 陳 韋 杉
中    華    民    國    95    年    6     月    26    日
國家安全法第6條
違反第 3 條第 1 項規定未經許可入出境者，處 3 年以下有期徒
刑、拘役或科或併科新臺幣 9 萬元以下罰金。
無正當理由拒絕或逃避依第 4 條規定所實施之檢查者，處 6 月
以下有期徒刑、拘役或科或併科新臺幣15000元以下罰金。
中華民國刑法第212條
(偽造變造特種文書罪)
偽造、變造護照、旅券、免許證、特許證及關於品行、能力服務
或其他相類之證書、介紹書，足以生損害於公眾或他人者，處1
年以下有期徒刑、拘役或300元以下罰金。
中華民國刑法第218條


司法院資訊處製作；財團法人民間司法改革基金會備份。
